【裁判字號】    99,訴,64
【裁判日期】    990621
【裁判案由】    給付管理費
【裁判全文】
臺灣雲林地方法院民事判決                99年度訴字第64號
原      告  美麗大地社區管理委員會
法定代理人  甲○○
訴訟代理人  丙○
被      告  乙○○
訴訟代理人  丁○○
上列當事人間請求給付管理費事件，本院於民國99年06月10日言
詞辯論終結，判決如下：
    主      文
被告應給付原告新臺幣壹萬仟元，及自民國九十九年二月十三
日起至清償日止，按年息百分之五計算之利息。
訴訟費用（除撤回、減縮部分外）由被告負擔百分之四。
本判決第一項得假執行。
    事實及理由
壹、程序方面：
    按「當事人得以合意定第一審管轄法院。但以關於由一定法
    律關係而生之訴訟為限；前項合意，應以文書證之。」民事
    訴訟法第24條定有明文。查依本社區即美麗大地社區住戶規
    約第17條第2 項明訂：有關區分所有權人、管理委員會或利
    害關係人間訴訟時，應以管轄本公寓大廈所在地之雲林地方
    法院為第一審管轄法院。揆諸前開規定，本院自有管轄權，
    合先敘明。
貳、實體方面：
一、原告起訴主張：
(一)、按共用部分、約定共用部分之修繕、管理、維護，由管理負
    責人或管理委員會為之。其費用由公共基金支付或由區分所
    有權人按其共有之應有部分比例分擔之。其費用若區分所有
    權人會議或規約另有規定者，從其規定；區分所有權人或住
    戶積欠應繳納之公共基金或應分擔或其他應負擔之費用已逾
    二期或達相當金額，經定相當期間催告仍不給付者，管理負
    責人或管理委員會得訴請法院命其給付應繳之金額及遲延利
    息。公寓大廈管理條例第10條第2 項、第21條定有明文。被
    告等人既為美麗大地社區之區分所有權人，依法自有按期繳
    交管理費之義務。
(二)、查被告乙○○為美麗大地社區之區分所有權人，竟積欠自民
    國96年11月起至98年12月止共新臺幣（下同）13,000元管理
    費未繳，故原告爰引公寓大廈管理條例第10條第2 項、第21
    條規定及美麗大地住戶規約第12條約定提起本件訴訟，請求
    被告給付管理費及遲延利息。
(三)、並聲明：1.被告應給付原告13,000元，及自起訴狀繕本送達
    翌日起至清償日止，按年息5%計算之利息。2.訴訟費用由被
    告負擔。
二、被告辯稱：被告在美麗大地社區雖有房屋，但未欠原告錢，
    原告並未經被告同意偷簽被告姓名，召開第一次區分所有權
    人會議，成立管理委員會，再去雲林縣政府登記，原告沒有
    資格跟被告收錢。並聲明：(一)原告之訴駁回。(二)訴訟費用由
    原告負擔。
三、不爭執事項：
(一)、被告為坐落雲林縣斗六市○○路之美麗大地社區公寓大廈區
    分所有權人。
(二)、被告自民國96年11月起至98年12月止，均未繳納管理費。
(三)、被告未出席96年04月29日召開之美麗大地社區第一次區分所
    有權人會議，但訴外人王鴻文偽簽被告姓名於該次所有權人
    會議出席人員簽到名冊簽名欄內。
(四)、原告係於96年05月間向雲林縣政府辦理管理委員會組織報備
    成立。
四、爭執事項：
(一)、美麗大地社區第一次區分所有權人會議是否因出席住戶未達
    公寓大廈管理委員會規定之出席戶數，致該次區分所有權人
    會議召集程序或決議方法有違反法令或章程之情形？如有，
    其決議效力如何？
(二)、原告依美麗大地社區第一次區分所有權人會議決議之社區規
    約請求被告繳納本件管理費是否有理由？
五、本院之判斷：
(一)、按區分所有權人會議之決議，除規約另有規定外，應有區分
    所有權人2/3 以上及其區分所有權比例合計2/3 以上出席，
    以出席人數3/4 以上及其區分所有權比例占出席人數區分所
    有權3/4 以上之同意行之；又按區分所有權人會議之出席人
    數與表決權之計算，於任一區分所有權人之區分所有權占全
    部區分所有權1/5 以上者，或任一區分所有權人所有之專有
    部分之個數超過全部專有部分個數總合之1/5 以上者，其超
    過部分不予計算。區分所有權人因故無法出席區分所有權人
    會議時，得以書面委託他人代理出席。但受託人於受託之區
    分所有權占全部區分所有權1/5 以上者，或以單一區分所有
    權計算之人數超過區分所有權人數1/5 者，其超過部分不予
    計算，公寓大廈管理條例第31條、第27條第2 、3 項固定有
    明文。而公寓大廈之區分所有權人會議，係為區分所有建物
    內各區分所有權人之利害關係事項所召開，決議之性質係多
    數區分所有權人平衡意思表示趨於一致之行為，而發生一定
    私法上之效力，就此區分所有權人會議之決議如有出席或決
    議人數不符法定比例時，該次會議之決議效力如何？公寓大
    廈管理條例內並無明文規定，則依該條例第1 條第2 項：「
    本條例未規定者，適用其他法令之規定」，揆諸區分所有權
    人會議與民法總則之社團法人為規範社員相互間之權利義務
    事項而召開之總會相當，故就區分所有權人會議應適用民法
    第56條關於社團總會之召集程序或決議方法違反法令或章程
    時，由社員於決議後3 個月內請求法院撤銷決議之規定，亦
    即當區分所有權人會議有召集程序或決議方法違反法令或章
    程之情形，就區分所有權人會議之決議應由區分所有權人於
    議後3 個月內訴請法院撤銷之方式以資解決，此為臺灣高等
    法院92年度法律座談會第2 號法律問題研討結果及晚近最高
    法院92年度臺上字第2517號、97年度臺上字第1562號判決所
    採取之見解，足可供參。故在法院撤銷決議前，該決議仍屬
    合法有效，其對各住戶自有拘束力存在。又區分所有權人或
    住戶積欠應繳納之公共基金或應分擔或其他應負擔之費用已
    逾二期或達相當金額，經定相當期間催告仍不給付者，管理
    負責人或管理委員會得訴請法院命其給付應繳之金額及遲延
    利息，公寓大廈管理條例第21條定有明文。
(二)、本件原告主張之事實，業據其提出與所述相符之管理費再次
    催繳通知書、美麗大地社區住戶規約、戶籍謄本、建物登記
    第二類謄本、管理費未繳名單等影本為證，被告亦不爭執其
    自96年11月起至98年12月止均未繳納管理費，但辯稱美麗大
    地住戶所召開之第一次區分所有權人會議，因出席住戶不足
    法定人數，有人偽簽被告姓名，使出席人數達法定人數而作
    成成立管理委員會、選任管理委員及決議住戶規約，然此決
    議均不合法，被告因此拒絕繳交管理費予原告云云。經查：
１、美麗大地社區區分所有權人即訴外人威陽實業有限公司，認
    有成立管理委員會之必要，遂委託訴外人鴻海物業公司協助
    籌備召開第一次區分所有權人會議，鴻海物業公司指派該公
    司協理即訴外人王鴻文負責籌備召開美麗大地社區區分所有
    權人會議事宜，並定於96年04月29日上午09時30分在美麗大
    地社區活動中心開會，由王鴻文擔任主席，訴外人陳懷蜀擔
    任會議紀錄，訴外人王鴻文得知該次區分所有權人會議包括
    委託出席人數未達600 戶之2/3 即400 戶，訴外人王鴻文為
    節省成本，仍執意召開該次區分所有權人會議，而與不詳姓
    名年籍之人共同在出席人員簽到名冊上，偽簽住戶徐育婕、
    吳曉玲、陳世昌、廖淇妤、陳錦惠、李阿金、吳寶瓊、陳文
    義、陳碧娥、許世典、吳明桂、黃丁城、陳翠香、李世凱、
    游明璋、杜偉誌、吳麗琴、周慧君、莊明輝、劉美月及被告
    之簽名，使住戶出席人數達到法定人數，嗣後訴外人陳懷蜀
    復持偽造之出席人員簽到名冊、會議紀錄、申請報備檢查表
    等資料，向雲林縣政府申請報備公寓大廈管理委員會之程序
    ，訴外人王鴻文、陳懷蜀因上開偽造文書行為，經臺灣雲林
    地方法院檢查官以97年度偵字第5105號、98年度偵字第1856
    、2074、2340 號起訴，並經本院以98年度訴字第415 、520
    號刑事判決判處訴外人王鴻文有期徒刑5 月，如易科罰金以
    1,000 元折算1 日；判處訴外人陳懷蜀有期徒刑2 月，如易
    科罰金以1,000 元折算1 日確定等情，業經本院調取警卷、
    臺灣雲林地方法院檢察署97年度他字第620 號、97年度偵字
    第5105號、97年度上字第108 號、98年度交查字第8 號、98
    年度請上字第75號、98年度他字第251 號、98年度偵字第
    1856、20 74 、2340號、98年度請上字第74號、98年度執字
    第2365號、99年度執他字第278 號、本院98年度訴字第415
    、520 號卷、臺灣高等法院臺南分院98年度上訴字第1202號
    卷核閱無訛，被告主張第一次區分所有權人會議出席人數未
    達法定人數，其遭人偽造簽名，以使該次會議出席人數達法
    定人數一節，應屬真實。
２、但被告與其他上述數名區分所有權人遭人偽簽姓名於第一次
    區分所有權人會議之出席人員名冊上，以符合法定出席人數
    一節，縱令屬實，要僅係出席人數及決議人數不足法定比例
    之問題，均屬決議方法違反法令或章程之事項，非屬決議內
    容之違法，則由前開說明，依公寓大廈管理條例第1 條第2
    項規定，適用其他法令即民法第56條第1 項由區分所有權人
    於決議後3 個月內請求法院撤銷決議之訴，但至今並未有美
    麗大地社區之區分所有權人請求法院撤銷該次會議決議。且
    如上所述，被告並未出席96年04月29日舉行之區分所有權人
    會議，縱認被告當時不知該決議之存在及內容，惟臺灣雲林
    地方法院檢察署檢察官於98年02月04日已發函（見臺灣雲林
    地方法院檢察署97年度偵字第5105號卷第94頁）原告，要求
    原告將第一次區分所有權人會議之出席紀錄等文件公告於美
    麗大地社區，原告亦依指示於98年02月05日將該函及文件公
    告於美麗大地社區內（見臺灣雲林地方法院檢察署97年度偵
    字第5105號卷第97頁至第100 頁），被告至遲應於此時即可
    查知姓名遭人偽簽及該次會議決議事項，而可訴請法院撤銷
    該決議。縱仍不知，原告亦於98年07月17日向本院斗六簡易
    庭（案號98年度六簡字第151 號，但嗣後原告已撤回起訴）
    起訴請求被告給付管理費，起訴狀內並附有「美麗大地社區
    住戶規約」，被告亦於98年07月24日收受起訴狀繕本，是被
    告於98年07月24日可明確認定已知第一次區分所有權人會議
    所決議之住戶規約，然被告均未依上開民法第56條第1 項規
    定於3 個月內訴請法院撤銷此次會議之決議，此外亦無其他
    區分所有權人提出訴請法院撤銷此次會議決議之訴，是該次
    會議所決議之住戶規約仍有效力，對於被告仍具拘束力，則
    被告於本件訴訟始指摘此次會議有召集程序及決議方法違反
    法令或章程之情事，早逾決議後3 個月之期限，應屬無據，
    被告以此為由拒絕給付原告管理費，尚非可採。
(三)、末按給付無確定期限者，債務人於債權人得請求給付時，經
    其催告而未為給付，自受催告時起，負遲延責任。其經債權
    人起訴而送達訴狀或依督促程序送達支付命令，或為其他相
    類之行為者，與催告有同一之效力，民法第229 條第2 項定
    有明文。故被告於收受原告起訴狀繕本翌日即應負遲延責任
    。又遲延之債務，以支付金錢為標的者，債權人得請求依法
    定利率計算之遲延利息；應負利息之債務，其利率未經約定
    ，亦無法律可據者，週年利率為百分之五，分別為民法第23
    3 條第1 項前段及第203 條所明定。本件原告請求被告給付
    管理費，未定有給付之期限，則原告請求自起訴狀繕本送達
    被告之翌日起（起訴狀繕本於99年02月12日送達被告）即自
    99年02月13日起至清償日止，按年息5%計算遲延利息，並未
    逾上開規定之範圍，亦無不合，應予准許。
(四)、綜上所述，原告依公寓大廈管理條例第21條規定及美麗大地
    住戶規約第12條約定請求被告給付自96年11月起至98年12月
    止之管理費共計13,000，及自99年02月13日起至清償日止，
    按年息5%計算之法定遲延利息，為有理由，應予准許。
六、本判決命被告給付部分，未逾500,000 元，依民事訴訟法第
    389 條第1 項第5 款「所命給付之金額或價額未逾新臺幣50
    萬元之判決，法院應依職權宣告假執行」之規定，應由本院
    就原告勝訴部分依職權宣告假執行。
七、訴訟費用負擔之依據：民事訴訟法第85條第1項但書。
中    華    民    國    99    年    6     月    21    日
                  民事第二庭    法  官  李秋瑩
以上正本係照原本作成。
如對本判決上訴，須於判決送達後20日內向本院提出上訴狀，並
附繕本。
中    華    民    國    99    年    6     月    21    日
                                書記官  蘇紋泙

司法院資訊處製作；財團法人民間司法改革基金會備份。
